【裁判字號】    97,交聲,2608
【裁判日期】    971020
【裁判案由】    聲明異議
【裁判全文】
臺灣臺中地方法院交通事件裁定        97年度交聲字第2608號
原處分機關  交通部公路總局臺中區監理所豐原監理站
聲明異議人  乙○○
即受處分人
上列受處分人因違反道路交通管理處罰條例案件，對於交通部公
路總局臺中區監理所豐原監理站民國97年9月9日所為之處分（豐
監稽違字第裁63-KAE063174號裁決書），聲明異議，本院裁定如
下：
    主    文
異議駁回。
    理    由
一、原處分機關略以：聲明異議人即受處分人乙○○（下稱受處
    分人）於民國（下同）97年4月25日17時15分許，駕駛車牌
    號碼OB-1829號自用小客車，在褒忠鄉三仁醫院前，因有「
    闖紅燈（直行）」違規，經雲林縣警察局虎尾分局龍岩派出
    所員警以雲警交字第KAE063174號違反道路交通管理事件通
    知單予以舉發，受處分人拒簽違規單通知聯，嗣受處分人逾
    到案期限仍未到案，本站乃以97年9月9日豐監稽違字第裁63
    -KAE063174號裁決書，依違反道路交通管理處罰條例第53條
    第1項裁處受處分人罰鍰新臺幣（下同）5,400元，並依同條
    例第63條第1項第3款記違規點數3點，逾期則依處罰主文規
    定裁處，是本站依法所為裁處並無違誤等語。
二、本件聲明異議意旨略以：本人在十字路前50公尺前停車，下
    車問路，下車之時警察約離200公尺之遠，停車問路之時，
    警員硬指本人闖紅燈，因本人前後停車兩次問路，並沒闖紅
    燈，本人並非直行趕路，於停車看清楚綠燈後，方往前再停
    車問路，實則本人係在綠燈附近問路，員警人車均遠在200
    公尺外，視線未能盡詳，十字路紅綠燈很多盲點云云。
三、按汽車駕駛人，行經有燈光號誌管制之交岔路口闖紅燈者，
    處新臺幣1,800元以上5,400元以下罰鍰；汽車駕駛人有同條
    例第53條之情形者，除依原條款處罰鍰外，並記違規點數3
    點，道路交通管理處罰條例第53條、第63條第1項第3款分別
    定有明文。
四、本件受處分人駕駛車牌號碼OB-1829號營業用自小客車於上
    揭時、地，因「闖紅燈（直行）」之事由，經攔停並當場製
    單舉發等情，業據受處分人對上揭時地駕車沿中正路往東勢
    方向直行之事自承在卷，惟堅詞否認有闖越中正路與自強路
    口紅燈之違規行為，辯稱：本人並非直行趕路，於停車看清
    楚綠燈後方往前，再停車問路，實則本人係在綠燈附近問路
    ，員警人車均遠在200公尺外，視線未能盡詳，因本人沒直
    行趕路，十字路紅綠燈很多盲點云云。經查：
（一）受處分人上揭時地闖紅燈違規行為，業據證人即雲林縣警
      察局虎尾分局龍岩派出所承辦員警甲○○到庭具結證稱：
      「（當時受處分人是走在哪一條路？）他是走在褒忠鄉要
      往東勢那邊的路，就是中正路直行要往東勢方面的路，當
      時我站在圖上我畫員警的位置，當時我是站在醫院的旁邊
      ，受處分人是闖中正路、自強路交叉路口的紅燈，受處分
      人是直行。（受處分人闖紅燈的時候，當時有無其他車輛
      等候紅燈？）沒有。（提示位置圖，問：圖上同一個路口
      ，為何有紅燈還有綠燈？受處分人過的那個路口是中正路
      、自強路口的交叉路口，所以行駛在中正路上的車輛，應
      該是要看中正路上紅燈的那個燈號，至於圖上中正路的那
      個綠燈，是要給自強路左轉到中正路的車輛看的。（提示
      相片，問：請標示受處分人過本件交叉路口的時候，應該
      要看的燈號為何？）相片上圖我用黑筆圈粗的紅綠燈」等
      語，堅稱受處分人行駛於中正路往東勢方向於前揭路口處
      ，應依路口第一個號誌燈之燈號（本院卷第23頁上方照片
      中，證人以黑筆圈取之號誌燈，即下方同路口相反方向照
      片中，標示之燈號；該號誌於位置圖中標示為Ａ燈，下
      稱號誌）指示行車，極為明確，嗣證人就法官詢問沿自
      強路、中正路行駛之用路人各應遵循之號誌燈究為何者時
      ，則稱：「（提示照片，問：下方照片中標示1號的紅綠
      燈是給何方向車輛看的？）是給自強路那邊看的。（法官
      提示照片，問：下方照片中受處分人要走的方向，是要看
      哪個紅綠燈？請在下方照片中圈出紅綠燈，並標示2號）
      就是我圈出的位置。（法官提示照片，問：剛剛你說這個
      1號的號誌是給自強路那邊的車輛看的，為何現在又圈出
      這個號誌，說那是受處分人要看的紅綠燈，究竟受處分人
      走的路，是要看哪個號誌？）要看第二個紅綠燈。（請標
      示出受處分人走到這個路口的時候，應該要看哪個紅綠燈
      ？）要看第二個，就是我標示2號的紅綠燈。（開在這個
      路上的駕駛人，應該要看哪個號誌？）應該要看第二個紅
      綠燈，不是看第一個，第一個紅綠燈是要給自強路上的車
      輛看的。（法官提示照片，問：下方照片是否就是受處分
      人所行駛的路線及視野？）對。（法官提示照片，問：受
      處分人走在中正路上，應該要看哪個燈號？）要看Ｂ燈」
      云云，指稱受處分人沿中正路往東勢方向行駛至該路口，
      應遵循該路口第二個號誌燈（本院卷第23頁下方照片中，
      標示之號誌燈；即位置圖中之Ｂ燈，下稱號誌），與
      證人本身稍早之陳述即相互矛盾。嗣經本院詢問，證人則
      澄清稱：「（那Ｂ燈如果是綠燈的時候，就表示受處分人
      可以走了？）不行，這是闖紅燈。（法官提示位置圖，問
      ：你不是說受處分人應該看要Ｂ燈的號誌嗎？）不是，是
      要看Ａ燈，我說錯了。（法官提示照片，問：你剛剛不是
      說照片中受處分人走的時候應該要看的紅綠燈是標示2號
      的燈？）不是，應該是要看標示1號的燈」等語，清楚指
      稱前揭關於受處分人於系爭路口應遵循號誌之陳述有誤
      ，是證人甲○○於作證時就位置圖及照片指認受處分人應
      遵行之號誌，即一度發生誤認，則證人甲○○於前揭違規
      時間、地點為舉發之時，是否發生誤認，即有審究之必要
      。
（二）觀諸證人甲○○提出之位置圖（本院卷第21頁），證人當
      時所處之位置係在中正路上往東勢方向，過違規路口後之
      三仁醫院前路旁，亦據受處分人於本院證稱：「（員警當
      時站的位置為何？）我下車要問人家的時候，他距離我大
      約100公尺。（你過紅綠燈的時候，當時警察站的位置在
      哪裡？）我當時沒有看到警察，我是過了紅綠燈之後，停
      車然後去問路，然後上車，就看到警察來了」等語（本院
      卷第17頁反面），大致相符，是證人甲○○於舉發當時，
      並非立於違規路口之現場，而係位於相距100到200公尺之
      三仁醫院前路旁。從而，系爭路口之、號誌由證人所
      處位置觀之，係成一直線而構成如本院卷第23頁上方照片
      所示之觀察角度，較遠者為號誌，而較近者為號誌。
      再細觀該照片，由證人之角度僅能辨認號誌之燈號，而
      號誌因係單面號誌，由證人所在位置，僅能看見燈號之
      背面而無法辨識其燈號，則由當時證人所在位置，其僅能
      辨識號誌之燈號，並無誤認之可能，即屬明確。是證人
      甲○○雖於本院作證時一度發生誤認，惟證人於舉發當時
      並無就、號誌發生誤認之可能，洵堪認定。
（三）至受處分人辯稱：其並非直行趕路，係於路口下車問路，
      上車後確認燈號為綠燈之後，始通過該路口，十字路口紅
      綠燈很多盲點云云，然受處分人是否「直行趕路」或「於
      路口停車問路」，與受處分人是否有闖紅燈之違規，並無
      關係；而受處分人既稱其確認燈號為綠燈，復指稱路口之
      燈號有盲點，實無異表明受處分人有誤認燈號之可能，惟
      無論實情為何，均不足以因此為有利受處分人之認定。又
      依證人甲○○庭呈之位置圖、照片所示，本件執勤員警所
      在之位置、角度與視野等取締手法，其判斷受處分人違規
      進而開單舉發，亦與論理法則、經驗法則無違。再按警察
      為維持交通秩序，依法執行職務，立場應是客觀公正，且
      證人甲○○與受處分人素不相識，更無宿怨，於本院訊問
      時復具結作證，如有虛偽陳述，依法須負偽證刑責，已難
      認證人甲○○有甘冒偽證刑責的風險，而故意誣陷受處分
      人之動機及必要性，是其所為之證言，應屬真實可信。此
      外，又查無任何證據足資證明執勤警員有捏造事實、違法
      取締之情事，則執勤警員本其維護交通秩序、安全職責所
      為之當場舉發，自應受到合法、正確之推定。
（四）又本件舉發案件雖無採證照片或現場或路口監視器錄影可
      供佐證，惟依道路交通管理處罰條例科處行政罰事件，依
      據公法爭議之舉證責任分配法則，固應先由行政機關就其
      業已履踐相關正當法程序，以及人民應受處罰之客觀違反
      法令行為，負證明之責，受處罰人就行政機關已為相當證
      明之前事項，若主張欠缺主觀歸責條件或為其他抗辯，亦
      須就其所辯提出反證。惟行政機關對於前開應為舉證事項
      ，非不得以執行查察取締勤務人員，依據調查人證之程序
      ，使就親歷事實提供不可替代之證明方法，尤於當場舉發
      交通違規事件，鑑於交通違規事實往往驟然而現、稍縱即
      逝，若硬性要求舉發員警不分違規情節，一律必須預留證
      據，俾便事後提出供法院審酌，除有現實技術可行性之困
      難外，勢將大幅提高交通管理之行政成本，並嚴重削弱道
      路交通管理之行政效能，此絕非立法者制定道路交通管理
      法規之本意。受處罰人就證人所述見聞經過之真實性倘有
      質疑，除依法定交互詢問程序加以檢驗外，不得僅因證人
      之個人身分、地位或憑已意指為必須代以其他特定之證據
      方法，在證人業已具結願依偽證罰責據保證言可信之場尤
      屬當然（臺灣高等法院94年度交抗字第344號、93年度交
      抗字第873號裁定可資參照）。
（五）綜上所述，受處分人前揭交通違規行為已明確，原處分機
      關依道路交通管理處罰條例第53條、第63條第1項第3款規
      定，裁處罰鍰5400元並記違規點數3點，於法有據，核無
      違誤，本件異議並無理由，應予駁回。
五、據上論斷，應依應依道路交通管理處罰條例第87條第2項，
    道路交通案件處理辦法第19條，裁定如主文。
中    華    民    國    97    年    10    月    20    日
                  臺灣臺中地方法院交通法庭
                                  法  官  黃家慧
上正本證明與原本無異。
如不服本裁定應於送達後5日內向本院提出抗告狀。
                                  書記官  陳靖騰
中    華    民    國    97    年    10    月    20    日


司法院資訊處製作；財團法人民間司法改革基金會備份。
